臺灣臺北地方法院民事判決　　　　　　　　　　　　九十三年度簡上字第一六二號
　　上　訴　人　美商花旗銀行股份有限公司
　　法定代理人　甲○○
　　訴訟代理人　賴盛星律師
　　複代 理 人　何淑媛律師
　　被上訴人　　乙○○
　　訴訟代理人　丁志遠律師
　　　　　　　　陳錫川律師
當事人間請求清償債務事件，上訴人對於中華民國九十二年十二月十七日臺灣臺北地
方法院臺北簡易庭九十二年度北簡字第一０五二０號第一審判決提起上訴，本院於九
十三年六月十六日言詞辯論終結，判決如下：
    主      文
原判決除確定部分外廢棄。
被上訴人應給付上訴人新台幣伍拾陸萬玖仟佰柒拾元，及自民國九十一年九月二
日起至清償日止，按年息百分之二十計算之利息，暨違約金新台幣貳仟柒佰元。
第一審（除確定部分外）及第二審訴訟費用由被上訴人負擔。
    事實及理由
一、上訴人主張：被上訴人於民國八十八年十二月二十九日，邀同原審共同被告郭玲
    君為附卡申請人，與上訴人訂立信用卡使用契約，分別領用上訴人所發行之萬事
    達白金信用卡正卡、附卡（下稱系爭舊附卡）使用，依約被上訴人及郭玲君即得
    於各特約商店記帳消費，但應於當期繳款截止日前向上訴人全數清償，或以循環
    信用方式繳付最低應繳金額，逾期清償者，應另行給付上訴人按年息百分之二十
    計算之利息，及依約繳付違約金。郭玲君嗣自九十一年六月二十八日起至同年八
    月八日止，簽帳消費新臺幣（下同）五十六萬九千三百七十三元未付，並積欠自
    九十一年九月二日起至清償日止，按年息百分之二十計算利息，暨二千七百元之
    違約金迄未清償。依約定條款第三條之約定，正、附卡持卡人應就系爭款項負連
    帶清償責任，爰本於信用卡使用契約，求為命上訴人與郭玲君連帶給付系爭款項
    之判決。並否認被上訴人有於九十一年六月間將系爭舊附卡收回並凹折後予以毀
    損，縱屬實，上訴人亦無從知悉。郭玲君於同年六月間提出報案遺失之紀錄表向
    上訴人表示系爭舊附卡遺失而申請補發新附卡，上訴人基於信賴公文書上所記載
    之事實為真正，乃依約補發新附卡予郭玲君等語（原審判命郭玲君應給付系爭款
    項，未據郭玲君上訴聲明不服，已告確定）。並聲明：(一)原判決關於上訴人敗訴
    部分廢棄。(二)如主文第二項所示。
二、被上訴人則以：被上訴人於八十八年十二月二十九日向上訴人信用卡正卡時，雖
    同時申請附卡供郭玲君使用，但被上訴人自九十一年六月間起不再同意郭玲君使
    用該附卡，遂收回該附卡，並凹折後予以毀損。因信用卡使用契約，乃正卡持卡
    人與發卡機構間之法律關係，附卡持卡人並非契約當事人，自無單獨向發卡機關
    為意思表示之權限。有權申請補發新附卡之人應為契約當事人即正卡持有人。依
    約定條款第三條第一項前段、第十八條第三項，及信用卡取消授權書「若取消主
    卡，所有附卡將一併取消」之記載，足徵附卡持卡人非契約當事人，應無申請補
    發新附卡之權利。詎上訴人在被上訴人未申請補發之情況下，單憑郭玲君向警方
    謊報該附卡遺失之報案資料，即補發新附卡供郭玲君使用，未經被上訴人同意，
    系爭款項完全係郭玲君持系爭補發新附卡所消費，依民法第一百四十八條第二項
    誠信原則之規範意旨，上訴人顯不得訴請被上訴人連帶負責。退步言之，縱認被
    告應就系爭補發新附卡之消費款項負連帶清償之責，但郭玲君持系爭補發新附卡
    刷卡金額超過信用額度五十萬元部分，被上訴人應不負清償之責等語，資為抗辯
    。並聲明：駁回上訴。
三、兩造不爭執之事實：
  (一)被上訴人於八十八年十二月二十九日，邀同郭玲君為附卡申請人，與上訴人訂立
    信用卡使用契約，分別領用正、附卡使用，依約被上訴人及郭玲君即得於各特約
    商店記帳消費，但應於當期繳款截止日前向上訴人全數清償，或以循環信用方式
    繳付最低應繳金額，逾期清償者，應另行給付上訴人按年息百分之二十計算之利
    息，及依約繳付違約金。
  (二)郭玲君於九十一年六月十四日向台北市政府警察局士林分局蘭雅派出所申報遺失
    系爭舊附卡。
  (三)郭玲君於九十一年六月間提出其向警方報案之紀錄表等，向上訴人表示系爭舊附
    卡遺失而申請補發新附卡。
  (四)郭玲君自九十一年六月二十八日起至同年八月八日止，持系爭補發新附卡簽帳消
    費，積欠簽帳款五十六萬九千三百七十三元，及自九十一年九月二日起至清償日
    止按年息百分之二十計算之利息，暨違約金二千七百元迄未清償。
  (五)被上訴人於九十一年八月十二日填寫信用卡取消授權書取消郭玲君使用附卡之權
    利。
    上開事實，為兩造所不爭執，並有信用卡申請書、帳單、約定條款（見原審卷第
    七、八頁、第九五頁）及消費結餘表（見原審卷第三四至三七頁）、台北市政府
    警察局受理非刑事案件報案二聯單、受理各類案件紀錄表（見原審卷第二九、四
    四、六二頁）、信用卡掛失暨相關物件遺失聲明書、信用卡掛失之報案或備案聲
    明書（見原審卷第七四至七五頁）、信用卡取消授權書（見原審卷第二八頁）為
    證，堪信為真實。
四、本件兩造主要之爭執點，為附卡持卡人得否申請補發附卡？正卡持卡人對附卡持
    卡人持其申請補發之新附卡簽帳消費所生帳款，應否負連帶清償之責？經查：
  (一)查系爭信用卡約定條款第十九條第一項約定「持卡人發生信用卡遺失或被竊等情
    形或污損、消磁、刮傷或其他原因致令信用卡不堪使用，貴行得依持卡人之申請
    補發新卡。」，且約定條款第一條第一款已明確約定「本契約所用名詞定義如下
    ：一、『持卡人』：指經貴行同意並核發信用卡之人，且無其他特別約定時，包
    含正卡及附卡持有人。」，而約定條款第十九條第一項規定得申請補發新卡之持
    卡人又未特別約定以正卡持卡人為限，應認附卡持卡人於信用卡遺失或被竊或信
    用卡不堪使用之情形下，依約亦得向上訴人申請補發新附卡。
  (二)雖被上訴人辯稱信用卡使用契約，乃正卡持卡人與發卡機構間之法律關係，附卡
    持卡人非契約當事人，自無單獨向發卡機關為意思表示之權限等語。然依系爭信
    用卡申請書，其上除正卡申請人詳細資料、正卡申請人簽名、附卡申請人詳細資
    料外，尚有「附卡申請人簽名」欄，顯見附卡之發給，係因附卡申請人之申請，
    上訴人與附卡持卡人間亦成立信用卡契約，附卡持卡人亦為信用卡契約之當事人
    。系爭信用卡約定條款第三條第一項前段固約定「正卡持卡人得為經貴行同意之
    第三人申請核發附卡」，然信用卡申請書簽名欄下第二點記載「本人（指正卡持
    卡人）確已獲得原附卡持卡人之授權代理申請本花旗銀行白金卡附卡，並負責轉
    交該卡及約定條款予附卡人。」，可見「正卡持卡人得為第三人申請核發附卡」
    亦係正卡持卡人得代理附卡持卡人申請附卡之意，附卡持卡人仍屬信用卡契約之
    當事人。
　(三)至約定條款第十八條第三項：「正卡持卡人辦理掛失停用手續後，附卡持卡人不
  　得再使用附卡。惟附卡持卡人辦理掛失停用手續後，正卡持卡人仍得繼續使用其
    正卡。」、信用卡取消授權書記載「若取消主卡，所有附卡將一併取消」，僅係
    正卡或附卡掛失停用後，或正卡持卡人終止契約後，附卡持卡人即不得再使用附
    卡之約定，此約定係經契約當事人即上訴人、正卡持卡人、附卡持卡人三方同意
    而成為契約內容之一部分，非謂附卡持卡人非契約之當事人，是被上訴人據此辯
    稱附卡持卡人非契約當事人云云，實無足憑採。
  (四)兩造簽約時既已於約定條款第十九條第一項為持卡人含正、附卡持卡人得申請補
    發新附卡之約定，則上訴人於九十一年六月間依附卡持卡人郭玲君之申請而補發
    新附卡，並未逾兩造約定及被上訴人簽約時委任指示之範圍。被上訴人辯稱：附
    卡持有人無權申請補發新附卡云云，洵無足取。本件於舊附卡上所載有效期限內
    ，且在正卡持卡人即被上訴人未依約定條款第二十三條第四項通知上訴人終止附
    卡部分之信用卡契約前，附卡持卡人郭玲君提出其向警方報案之證明向被上訴人
    申請補發新附卡，被上訴人自得依約定條款第十九條之約定補發新附卡予郭玲君
    。
  (五)系爭信用卡申請書上記載「申請人謹同意下述聲明：三、同意花旗銀行以本人名
    義開設信用卡帳戶及遵守隨卡附上之信用卡約定條款，並同意正、附卡持卡人連
    帶負責該帳戶之正卡或附卡所發生之一切帳款。」，且系爭信用卡約定條款第三
    條亦約定：「．．．，正卡持卡人或附卡持卡人就個別使用信用卡所生應付帳款
    互負連帶清償責任。」。在正卡持卡人或附卡持卡人依約定條款第二十三條第四
    項通知上訴人終止契約之前，不論正卡或附卡是否曾遺失或因遺失而補發新卡之
    情形下，依上開約定，附卡持有人就正卡持有人使用原發或補發新正卡所生帳款
    負連帶清償責任，正卡持有人亦應就附卡持卡人使用原發或補發新附卡所生帳款
    負連帶清償責任。本件被上訴人係遲至九十一年八月十二日方填寫信用卡取消授
    權書，通知上訴人取消郭玲君使用附卡之權利，而本件上訴人請求之款項係郭玲
    君於九十一年八月十二日前，使用系爭補發之新附卡簽帳消費所生應付之帳款，
    則依上開約定，被上訴人自應就系爭補發之新附卡簽帳消費所生應付之帳款，與
    郭玲君負連帶清償責任。上訴人訴請被上訴人與郭玲君連帶給付上開帳款，並不
    違反誠實及信用方法，被上訴人辯稱：違反誠信原則云云，亦不足取。
五、被上訴人於原審另辯稱：郭玲君持系爭新附卡刷卡金額超過信用額度五十萬元部
    分，被上訴人應不負清償之責云云。惟查，兩造已於系爭信用卡約定條款第五條
    第二項但書明確約定持卡人對超過信用額度使用之帳款仍負清償責任，是被上訴
    人此部分所辯，亦無足取。
六、從而，上訴人依信用卡使用契約之約定，請求被上訴人與郭玲君連帶給付如主文
    第二項所示之金額，自屬有理由，應予准許。原審命郭玲君應給付如主文第二項
    所示之金額，而駁回上訴人其餘之訴，自有未洽。上訴意旨就此部分指摘原判決
    不當，求予廢棄改判，為有理由。爰由本院將原判決此部分予以廢棄，改判如主
    文第二項所示。
七、據上論結，本件上訴為有理由，依民事訴訟法第四百三十六條之一第三項、第四
    百五十條、第八十五條第二項、第七十八條，判決如主文。
中　　　華　　　民　　　國　　九十三　　年　　　六　　　月　　　三十　　日
　　　　　　　　　　　　　　　民事第五庭審判長法官　吳青蓉
　　　　　　　　　　　　　　　　　　　　　　　法官　賴劍毅
　　　　　　　　　　　　　　　　　　　　　　　法官　羅富美
右正本證明與原本無異。
本判決不得上訴。
中　　　華　　　民　　　國　　九十三　　年　　　六　　　月　　　三十　　日
                                        法院書記官　郭錦賢
